臺灣屏東地方法院刑事判決
111年度金訴字第158號
公  訴  人  臺灣屏東地方檢察署檢察官
被      告  方玉惠


選任辯護人  江沛錦律師(法律扶助律師)
上列被告因洗錢防制法等案件，經檢察官提起公訴（111年度偵
字第108號、第1503號），本院判決如下：
    主  文
甲○○幫助犯洗錢防制法第十四條第一項之一般洗錢罪，處有期徒
刑參月，併科罰金新臺幣參萬元，罰金如易服勞役，以新臺幣壹
仟元折算壹日。
    事  實
一、甲○○因有貸款需求，自民國110年8月24日起，透過LINE與真
    實姓名年籍不詳、自稱「謝秉儒-OK-忠訓貸款中心」之人(
    無證據證明為未成年人，下稱謝秉儒)聯繫。甲○○依其一般
    社會生活通常經驗，可預見與其無信賴關係之人取得其金融
    帳戶之目的，常與財產犯罪密切關聯，亦知悉從事詐欺取財
    行為之正犯可能利用人頭金融帳戶網路銀行、虛擬貨幣帳戶
    ，使第三人陷於錯誤後將款項匯入，正犯再加以提領、轉匯
    ，以此方式掩飾或隱匿詐欺取財所得之去向而洗錢，竟以前
    開結果之發生亦不違反其本意之幫助詐欺取財、幫助洗錢犯
    意，先依謝秉儒指示，申請臺灣幣託交易所會員帳號(下稱
    幣託帳號)，並將其申辦之中國信託商業銀行帳號000000000
    000號帳戶（下稱中信帳戶）設定為幣託帳號之綁定銀行帳
    戶，再於110年9月11日(起訴書誤載為110年9月13日)上午10
    時1分許至110年9月16日下午4時24分許，陸續將幣託帳號及
    密碼、中信帳戶網路銀行帳號及密碼，透過LINE告知謝秉儒
    。嗣謝秉儒取得被告申辦之幣託帳號密碼、中信帳戶網路銀
    行帳號密碼後，即意圖為自己不法之所有，附表編號1、2部
    分，基於冒用政府機關、公務員名義詐欺取財、洗錢之犯意
    (無證據證明甲○○有預見謝秉儒是以冒用政府機關、公務員
    為手段詐欺取財)；附表編號3部分基於詐欺取財、洗錢之犯
    意，於附表「詐欺方式」欄所示時間、以該欄所示方式詐欺
    附表「告訴人」欄所示之人，致其等因而陷於錯誤，依指示
    於附表「匯款時間」欄所示時間，將附表所示金額匯至中信
    帳戶，謝秉儒再將附表編號1、2全額，附表編號3其中新臺
    幣(下同)999,000元(不含手續費15元)，轉匯至幣託帳號購
    買虛擬貨幣後再行轉出；附表編號3其中40,970元(不含手續
    費15元)，則由謝秉儒轉匯至其他金融帳戶。嗣「告訴人」
    欄所示之人察覺有異報警處理，始悉上情。
二、案經附表編號1、2所示之人訴由屏東縣政府警察局內埔分局
    ；附表編號3所示之人訴由基隆市政府警察局第四分局報告
    臺灣屏東地方檢察署檢察官偵查起訴。
    理  由
壹、程序方面：
一、被告以外之人於審判外之陳述，雖不符刑事訴訟法第159條
    之1至第159條之4之規定，而經當事人於審判程序同意作為
    證據，法院審酌該言詞陳述或書面陳述作成時之情況，認為
    適當者，亦得為證據；當事人、代理人或辯護人於法院調查
    證據時，知有同法第159條第1項不得為證據之情形，而未於
    言詞辯論終結前聲明異議者，視為有前項之同意，刑事訴訟
    法第159條之5定有明文。下列所引被告甲○○以外之人於審判
    外之陳述，檢察官、被告及其辯護人於本院準備程序中均表
    示同意有證據能力(本院卷第63頁)，就此等供述證據，依刑
    事訴訟法第159條之5規定，認有證據能力。
二、其餘本件所憑認定被告犯罪事實之各項非供述證據，查無違
    反法定程序取得之情，依同法第158條之4規定反面解釋，均
    有證據能力。
貳、實體部分：
一、認定犯罪事實所憑之證據及理由：
　　被告固坦承依謝秉儒指示申請幣託帳號，並綁定其中信帳戶
    ，被告有提供幣託帳號密碼、中信帳戶帳號密碼予謝秉儒，
    並遭謝秉儒用以詐欺如附表編號1至3所示告訴人，致告訴人
    3人陷於錯誤，分別匯付如附表所示金額至中信帳戶，款項
    又遭謝秉儒匯入幣託帳號用以購買虛擬貨幣後轉出或轉匯至
    其他金融帳戶，惟否認有何幫助詐欺、幫助洗錢犯行，辯稱
    ：「我是要請謝秉儒幫我代辦貸款，提供中信、幣託帳戶是
    為了包裝帳戶、提高借款額度、通過貸款申請，我沒有幫助
    詐欺取財、幫助洗錢犯意。」惟查：
　㈠不爭執事項之認定：
　　被告有提供幣託帳號密碼、中信帳戶帳號密碼供謝秉儒使用
    ，並遭用以詐欺附表所示之人，致其等匯入附表所示款項，
    復遭謝秉儒匯入幣託帳戶用以購買虛擬貨幣後轉出、轉匯至
    其他金融帳戶之事實，業據被告供稱在卷，核與證人即附表
    「告訴人」欄所示之人於警詢之證述相符，且有附表「證據
    」欄所示證據在卷可憑，此部分事實首堪認定屬實。
　㈡被告本次交付金融帳戶帳號密碼、將金融帳戶綁定幣託帳號
    之經驗與被告先前辦理貸款之流程、經驗不符：
　　被告自陳：「我之前有跟中國信託商業銀行辦理信用貸款，
    前次辦理信用貸款，是我去填寫申請表格，銀行人員跟我核
    對財力證明及對保，核貸後再將款項匯至我的帳戶內，前次
    辦理貸款沒有跟我要帳戶提款密碼，也沒有要求我去申請幣
    託帳戶，申請幣託帳戶跟我辦理貸款間沒有關係。(偵一卷
    第33頁、第74頁、第76頁)」被告先前既有辦理信用貸款經
    驗，則其對於辦理貸款流程、所需文件應屬熟稔，亦明確知
    悉先前貸款不需提供金融帳戶帳號密碼，亦不需另行申辦幣
    託帳號再綁定金融帳戶。謝秉儒所述貸款所需文件既與被告
    先前經驗不符，被告應會察覺有異。被告既然認為申辦幣託
    帳戶與代辦貸款沒有關係，則一般人應會追問謝秉儒為何需
    申辦並提供幣託帳號。然被告不僅未積極查證謝秉儒要求提
    供中信帳戶帳號密碼、申辦幣託帳號再綁定中信帳戶之原因
    ，貿然接受謝秉儒要求其告知中信帳戶帳號密碼、幣託帳號
    密碼等不合理要求，已與一般辦理貸款之流程及使用金融帳
    戶之慣例相違，亦與被告個人先前辦理貸款之經驗有別。
　㈢謝秉儒所為與正當合法貸款代辦公司有別，且被告知悉依其
    當時財務、信用狀況已無法在銀行、融資端貸款：
　  被告自陳：「我一開始是收到僅載明LINE ID為ptw990的簡
    訊，那則簡訊沒有載明公司名稱跟ptw990的真實姓名及其他
    聯絡方式，我沒辦法確認那則簡訊是不是釣魚詐欺的簡訊，
    我不知道謝秉儒真實姓名是什麼，我跟他沒有關係，我沒有
    他的電話，只能用LINE連絡他。(警一卷第36頁，偵一卷第3
    3頁、第74頁至第75頁)」殊難想像正當合法的貸款代辦公司
    在寄發貸款廣告及與客戶磋商貸款之過程中，從未透過公司
    公務電話、官網、官方電子信箱、官方LINE帳號等方式聯繫
    客戶，從未在公司辦公處所與客戶洽談，而唯一的聯絡管道
    竟為行員個人申辦之LINE帳號，此與一般正常貸款代辦公司
    與客戶接觸聯繫之模式嚴重相悖，反而上情核與通常詐欺之
    人為避免警方查緝而透過通訊軟體隱匿其真實身分之手法相
    符，常人應會對謝秉儒是否真為正當貸款代辦公司職員起疑
    。且就被告當時之財務、信用狀況而言，被告自陳：「我知
    道我自己的狀況，我已經借到高利貸了，我知道我在銀行端
    、融資端都沒辦法借到錢。(本院卷第63頁)」依被告所述，
    其明知已無法循正當管道貸得款項，謝秉儒如何為已經不符
    貸款資格之被告申辦貸款，顯屬可疑。
　㈣被告與謝秉儒之間並無信賴關係可言，被告亦知悉交付金融
    、虛擬貨幣帳戶帳號密碼予謝秉儒等同容任謝秉儒任意使用
    帳戶：
　  被告一再表示謝秉儒有提供貸款專業資料，其認為謝秉儒很
    專業才相信謝秉儒(本院卷第145頁)，惟被告始終沒有提出
    謝秉儒當初取信於其之專業資料為何。被告無法解釋其為何
    會對從未謀面、根本不知道名字、只能用LINE聯絡的謝秉儒
    如此深信不疑?被告與謝秉儒根本沒有信賴關係可言，被告
    未深入探究交付帳戶用途而逕行交付，放任謝秉儒全權使用
    ，顯然與常情有悖。被告復於偵查時自陳：「我知道任意將
    帳戶交付他人等於讓對方自由使用我的帳戶，我沒辦法阻止
    謝秉儒拿我帳戶亂用，我後來也很後悔。（偵一卷第33頁）
    」可見被告知悉只要交付帳戶，等同使帳戶脫離自身掌控，
    容任謝秉儒隨意使用，而這麼做有一定風險，卻仍執意為之
    。
　㈤被告全然不知貸款銀行、貸款利率、分期期數、貸款期限：
　　被告欲貸款之金額為何，被告曾稱300,000元，亦曾稱400,0
    00元(警一卷第21頁，本院卷第61頁、第142頁)，謝秉儒究
    竟能幫被告貸到多少錢，應為被告最關心之事，就此重點被
    告竟前述陳述不一，已顯可疑。再者，謝秉儒要幫被告向哪
    家銀行貸款、貸款利率、分期期數、還款期限為何，被告自
    陳：「這部分都還沒談到。（本院卷第61頁、第142頁至第1
    43頁）」衡以貸款銀行、貸款利率、分期還款期數、還款期
    限均為一般人貸款會加以評估之重要資訊，被告渾然不知上
    開貸款重要資訊，如何評估謝秉儒提供之貸款條件符合其需
    求?故被告辯稱單純是為了貸款，主觀上並無詐欺取財、洗
    錢犯意一節，並不可採。
　㈥製造金流美化帳戶本就無法隱避金融機構之查核：
　　依一般常情，銀行受理貸款申請，理應審酌申請人之信用狀
    況、是否有不良債信紀錄、有無穩定收入來源或提供擔保品
    等情，與金融帳戶內有無金錢出入並無必然關係，鮮有僅憑
    特定短暫期間內創造資金流動紀錄，即准許貸款之案例；縱
    令為創造頻繁之資金流動以美化帳面，銀行仍可透過聯合徵
    信系統查知借戶信用狀況，在各項金融資訊普遍為各金融機
    構所能輕易查悉之今日，實難以達到隱避金融機構查核之目
    的，借戶實無需提供金融帳戶帳號密碼供他人製造資金流動
    情形以美化帳戶。被告一再辯稱提供帳戶是為了包裝帳戶，
    但其始終稱「我不懂包裝帳戶是什麼意思，我也沒有問謝秉
    儒是什麼意思，謝秉儒沒有講要包裝多少資金流動，沒有講
    要包裝多久時間或要包裝到什麼程度，只說會有錢轉進我的
    帳戶，我所述包裝帳戶跟銀行評估信用貸款沒有關係，謝秉
    儒稱要包裝帳戶的目的就是要製造不實資金進出紀錄。(偵
    一卷第34頁、第76頁，本院卷第143頁、第145頁)」被告完
    全無法進一步說明何謂包裝帳戶?要如何包裝帳戶?包裝帳戶
    與是否能核貸通過有何關聯?且被告之中信帳戶在附表編號1
    至3所示大筆款項匯入後，短時間內復全額提領、轉匯，最
    後中信帳戶僅剩下40元(警一卷第59頁)，難認在金融帳戶製
    造短時間內款項大額匯入又全數提領、轉匯，導致最後帳戶
    餘額只剩40元之資金流動紀錄，對被告貸款有何幫助。而被
    告所稱其交付帳戶之理由，不僅無法作為對被告有利認定的
    原因，反證被告主觀上本就知悉其交付帳戶予謝秉儒之原因
    ，就是供謝秉儒自由用以款項進出，而被告完全無從確保該
    款項名目為何、是否合法。
　㈦謝秉儒指示被告回應幣託帳戶開戶照會電話時，不要回答「
    為了美化帳戶製作金流而開戶」，反而應虛偽回答「考慮是
    否加值狗狗幣、馬蒂奇幣而開戶」：
　　依被告、謝秉儒LINE對話紀錄截圖(警一卷第91頁)可知，謝
    秉儒曾指示被告，倘幣託所照會電話詢問被告開立虛擬貨幣
    帳戶原因時，應回答「考慮看看是否加值狗狗幣、馬蒂奇幣
    。」針對此點，檢察事務官曾詢問被告「你申請幣託帳戶時
    ，幣託公司有打電話與你照會，為何不能據實告知該公司申
    請幣託帳戶目的，反倒依謝秉儒指示回覆照會電話?(偵一卷
    第76頁)」被告回答：「因為我當時急需用錢，而謝秉儒說
    可以幫我貸到錢，我才依謝秉儒指示回答幣託公司照會電話
    。(偵一卷第76頁)」而被告嗣後改稱：「謝秉儒有教我怎麼
    回答，但是照會人員沒有問那些問題。實際上我並無購買虛
    擬幣的需求。(本院卷第140頁至第141頁、第143頁)」幣託
    所人員撥打照會電話予被告時，實際上有無詢問被告開設幣
    託帳號原因，被告所述前後矛盾。惟無論幣託所照會電話有
    無詢問該問題，被告都打算按謝秉儒指示，面對幣託帳戶開
    戶提問有積極不實之陳述。而虛擬貨幣帳戶開戶照會提問，
    有防賭詐欺、洗錢犯罪之功用，被告倘若自認其開設虛擬貨
    幣帳戶之目的是合法的「包裝帳戶」，為何不能誠實回答幣
    託所照會問題?反而需捏造不實的「考慮加值虛擬貨幣」藉
    口，欺騙幣託所人員？被告既然知悉需以不實藉口以規避幣
    託所對於洗錢犯罪查證之流程，可見被告對自己開設虛擬貨
    幣帳戶用途是否合法、是否無法通過照會查核並無全然把握
    。
　㈧被告交出帳戶時餘額為9元，與實務上常見幫助詐欺、幫助洗
    錢情形相符：
　　被告自陳交付中信帳戶前餘額為9元(警一卷第23頁)，堪以
    認定被告交付帳戶時，帳戶內近無任何款項可遭謝秉儒領出
    ，如供謝秉儒任意使用中信帳戶而為存提款項對被告自身亦
    無所害，此情核與實務上常見之幫助詐欺、幫助洗錢行為人
    交付之金融帳戶內僅有極少數餘額之情形相符。
　㈨被告就謝秉儒可能為詐欺不法份子有所認識，且可輕易查證
    本案不合理之處，卻未為查證就貿然提供中信、幣託帳戶：
　　被告與謝秉儒聯絡的過程中，被告曾傳送一張臉書貼文截圖
    予謝秉儒，向謝秉儒稱「請問一個問題，這也是包裝公司工
    作?還是詐騙?」謝秉儒即撥打LINE電話予被告，與被告進行
    語音通話，嗣後被告又傳送兩張LINE對話截圖向謝秉儒稱「
    我詢問了，你再幫我看看是否詐騙之類。」謝秉儒向被告稱
    「方小姐，沒辦法辦啊!」被告回「那就是詐騙了。」(警一
    卷第97頁)。本院詢問被告其與謝秉儒此段LINE對話意思為
    何，被告稱：「我截圖的內容是另一家公司自己PO上網路的
    ，那家公司跟謝秉儒講的很雷同。(本院卷第62頁)」可證被
    告明確知悉現今網路上許多詐欺正犯起初會以貸款名義吸引
    大眾。被告既然認定另一家公司是詐欺份子，而其又認謝秉
    儒之說詞與該公司雷同，則被告自然就謝秉儒可能是詐欺份
    子一事有所認識。被告既然對謝秉儒可能為詐欺份子有所認
    識，只要撥打電話至OK忠訓國際公司或使用該公司線上客服
    系統，可輕易查證謝秉儒說詞是否屬實。且如今網路發達，
    只需在搜尋引擎搜尋「代辦貸款」、「提供帳戶」，均可輕
    易搜得「貸款代辦違法」、「貸款代辦詐欺」之資訊。被告
    對謝秉儒可能為詐欺份子有所認識，卻未為查證，貿然提供
    中信帳戶、幣託帳戶，其辯稱主觀上全無詐欺取財、洗錢犯
    意一節，並不可採。
　㈩小結：
　⒈被告雖辯稱其信賴謝秉儒，主觀上並無幫助詐欺取財及幫助
    洗錢之犯意。惟刑法上之故意，可分為確定故意（直接故意
    ）與不確定故意（間接故意或未必故意），所謂不確定故意
    ，是指行為人對於構成犯罪之事實，預見其發生而其發生並
    不違背其本意而言，刑法第13條第2項定有明文。基於申辦
    貸款之意思提供個人帳戶予對方使用，與是否具有幫助詐欺
    取財、幫助洗錢之不確定故意，並非絕對互斥、不能併存之
    事。縱行為人初始是為了申辦貸款而與對方接觸，但於提供
    帳戶予對方時，依行為人本身之智識能力、社會經驗、與對
    方互動之過程等情狀綜合觀察，如行為人對於其所提供之帳
    戶資料，已可預見被用來作為詐欺取財、洗錢等非法用途之
    可能性甚高，匯入其帳戶之款項極可能為不法份子詐欺他人
    之犯罪所得，卻心存僥倖認為即使發生亦無所謂，為了取得
    貸款而願意冒險一試，被告對於自己利益之考量遠高於他人
    財產法益是否因此受害，而容任該等結果之發生並不違背其
    本意者，即應認為具有幫助詐欺取財及幫助洗錢之不確定故
    意。
　⒉個人於金融機構開設帳戶，或開設虛擬貨幣帳戶，都是基於
    社會信用用以資金流通，具有強烈屬人性格，金融帳戶作為
    個人理財工具，申設並無任何特殊限制，廣大民眾皆得以存
    入最低開戶金額之方式加以申辦，且同一人得在不同金融機
    構申請數個存款帳戶使用，此乃眾所週知之事實，苟有不詳
    之人向他人蒐集金融帳戶使用，自屬可疑。近年來社會上各
    式詐財手段迭有所聞，而詐欺之人多會以他人金融帳戶作為
    詐欺被害人匯入款項、洗錢之用，此為近年盛行之詐欺手法
    ，政府、媒體亦大力宣導切勿將金融帳戶隨意出借他人。衡
    以被告為76年次，自陳學經歷為大學護理系畢業，曾在環保
    公司做記帳工作1年，也在醫院當過9年護佐，負責接送病人
    做檢查（偵一卷第32頁，本院卷第27頁、第61頁至第62頁、
    第147頁），可見其學識程度高，工作經驗並非匱乏，更非
    初出社會、甫成年之人，對上情應無不知之理。被告更自陳
    ：「我知道政府、銀行、報章媒體均廣為宣導不可任意將金
    融帳戶交付他人，我有聽過詐欺之人用人頭帳戶犯罪。(偵
    一卷第33頁至第34頁)」可證被告明白交付金融帳戶予他人
    恐遭作為詐欺、洗錢之用。而被告交付中信、幣託帳戶過程
    有上開種種不合常理之處，足認被告已經預見謝秉儒可能為
    詐欺取財、洗錢正犯，仍執意提供中信帳戶、幣託帳戶予謝
    秉儒使用。被告為求借得款項以解燃眉之急，罔顧其他潛在
    被害人遭不法份子利用其帳戶實行財產犯罪而被騙損失財物
    之高度風險，猶提供個人帳戶予謝秉儒使用，使謝秉儒得自
    由使用中信帳戶、幣託帳戶作為詐欺取財、洗錢之工具。
　⒊是以，被告主觀上已經預見擅將本案帳戶交予謝秉儒，極可
    能遭濫用於對不特定人訛詐財物並掩飾或隱匿詐欺所得之去
    向而洗錢，卻仍基於縱然如此亦無所謂之本意，容任本案詐
    欺取財及洗錢犯罪結果之發生，足見其具有幫助詐欺取財及
    幫助洗錢之不確定故意。
　被告辯解、辯護人辯護不採之理由：
　⒈被告一再辯稱：是因為貸款才交出帳戶帳號密碼，從頭到尾
    都很相信謝秉儒云云，惟政府近來大力宣導勿將己身金融帳
    戶任意交付於人，避免成為詐欺之人犯罪工具，被告難以諉
    為不知，故無從僅因收取帳戶者之片面承諾，或該人曾空口
    陳述收取帳戶僅作某特定用途，即確信自己所交付之帳戶，
    必不致遭作為不法使用，其上開所辯難以遽採。
　⒉而辯護人援引之實務見解(本院卷第47頁至第50頁、第82頁至
    第127頁)，事實情節、證據與本案並非完全相同，不宜完全
    比附援引，且該判決亦無拘束本院之拘束力，本院依上述證
    據相互勾稽，認定被告涉犯幫助洗錢、幫助詐欺取財犯行已
    明，自無從僅憑辯護人所指之另案判決，遽論被告並無本案
    犯行。
　綜上，被告所辯均是卸責之詞，不足採信。本案事證明確，
    被告犯行堪以認定，應依法論罪科刑。
二、論罪科刑：
　㈠幫助犯之成立，主觀上行為人須有幫助故意，客觀上須有幫
    助行為，又幫助犯是從屬於正犯而成立，並無獨立性，故幫
    助犯須對正犯之犯罪事實，具有共同認識而加以助力，始能
    成立，其所應負責任，亦以與正犯有同一認識之事實為限，
    從犯對正犯行為所認識之內容，如與正犯所發生之事實不一
    致時，應僅就其所認識之範圍負責。被告僅對於其帳戶資料
    交付謝秉儒後，謝秉儒可能作為詐欺取財、洗錢使用具有不
    確定之故意，被告對於謝秉儒施用詐術之方式非有認識，縱
    附表編號1、2部分，謝秉儒有冒用政府機關、公務員名義為
    詐欺取財行為，卷內並無積極證據可以證明被告對此加重詐
    欺取財要件有所預見，故應認被告僅有幫助詐欺取財之不確
    定故意，而非幫助加重詐欺取財之不確定故意。
　㈡核被告所為，是犯刑法第30條第1項前段、第339條第1項幫助
    詐欺取財罪及刑法第30條第1項前段、洗錢防制法第14條第1
    項幫助洗錢罪。被告以同時交付中信帳戶、幣託帳號之行為
    ，幫助謝秉儒詐欺附表所示告訴人3人，及掩飾、隱匿犯罪
    所得之洗錢罪，為一行為觸犯數罪名之想像競合犯，應從一
    重之幫助洗錢罪處斷。
　㈢被告實施詐欺取財、洗錢構成要件以外之行為，是幫助犯，
    應依刑法第30條第2項規定，按正犯之刑減輕之。
　㈣以行為人之責任為基礎，審酌被告將中信、幣託帳戶交付予
    謝秉儒使用，幫助詐欺取財，侵害告訴人3人財產法益，造
    成其等財產損失共2,790,530元，致其等平白蒙受財產損失
    甚鉅，並幫助不詳正犯洗錢，增加檢警追緝詐欺取財、洗錢
    犯罪之難度。被告否認犯行，一再表示「我沒想那麼多，就
    相信謝秉儒(偵一卷第75頁、第77頁，本院卷第141頁)」，
    惟社會上每個選擇以個人名義申辦金融帳戶之成年人，既然
    因金融帳戶開通而享受金融活動之便捷，則妥善保管自己的
    金融帳戶，管控金融帳戶進出金流之合法性，為相對應之義
    務，倘若自己申辦之帳戶有來路不明之違法款項進出，帳戶
    申辦人難以上開辯解推卸責任。被告為成年人，提供帳戶時
    已經34歲，並非年幼無知、甫成年之人，純粹相信他人、沒
    想那麼多並非藉口，此部分陳述更凸顯被告並未了解其提供
    金融帳戶行為之不當，漠視其行為造成3位告訴人總共高達2
    ,790,530元之財物損失。被告自陳沒有經濟能力賠償告訴人
    ，故無調解意願(本院卷第62頁)，迄言詞辯論終結時並未賠
    償告訴人3人分毫，犯後態度難謂良好，所為實應非難。惟
    念其為幫助犯，不法及罪責內涵較低，且被告並無其他前科
    紀錄，此有臺灣高等法院被告前案紀錄表在卷可憑。兼衡被
    告自陳之智識程度及家庭、經濟、身體狀況（因涉及個人隱
    私故不揭露，詳如本院卷第69頁、第147頁、第151頁）等一
    切情狀，量處如主文所示之刑，併科罰金部分，諭知如主文
    所示之易服勞役折算標準。
三、沒收：
　　至附表所示告訴人3人之匯款金額雖可認是本案位居正犯地
    位之行騙者所取得之犯罪所得，惟卷內尚無證據可認被告有
    取得上開犯罪所得或與正犯朋分之情形。亦無證據證明被告
    提供帳戶有取得任何報酬，故不予宣告沒收，附此敘明。
據上論斷，應依刑事訴訟法第299條第1項前段，判決如主文。
本案經檢察官陳新君提起公訴，檢察官潘國威到庭執行職務。
中　　華　　民　　國　　111 　年　　8 　　月　　30　　日
                  刑事第一庭  審判長法  官  王以齊
　　　　　　　　　                  法  官  楊宗翰
　　　　　　　　　                  法  官  粘凱庭
以上正本證明與原本無異。
如不服本判決應於收受判決後20日內向本院提出上訴書狀，並應
敘述具體理由；其未敘述上訴理由者，應於上訴期間屆滿後20日
內向本院補提理由書（均須按他造當事人之人數附繕本）「切勿
逕送上級法院」。
中　　華　　民　　國　　111 　年　　8 　　月　　30　　日
                                    書記官  李家維
附錄本案論罪科刑法條全文：
中華民國刑法第30條
幫助他人實行犯罪行為者，為幫助犯。雖他人不知幫助之情者，
亦同。
幫助犯之處罰，得按正犯之刑減輕之。
中華民國刑法第339條
意圖為自己或第三人不法之所有，以詐術使人將本人或第三人之
物交付者，處五年以下有期徒刑、拘役或科或併科五十萬元以下
罰金。
以前項方法得財產上不法之利益或使第三人得之者，亦同。
前二項之未遂犯罰之。
洗錢防制法第14條
有第二條各款所列洗錢行為者，處七年以下有期徒刑，併科新臺
幣五百萬元以下罰金。
前項之未遂犯罰之。
前二項情形，不得科以超過其特定犯罪所定最重本刑之刑。
卷別對照表：
簡稱 卷宗名稱 警一卷 屏東縣政府警察局內埔分局內警偵字第11032024700號卷 警二卷 基隆市政府警察局基警四分偵字第11004133421號卷 偵一卷 臺灣屏東地方檢察署111年度偵字第108號卷 偵二卷 臺灣屏東地方檢察署111年度偵字第1503號卷 本院卷 本院111年度金訴字第158號卷 
附表：
編號 告訴人 匯款時間 匯款金額 詐欺方式 證據  1 丁○ ①110年9月28日下午1時1分許 ②110年9月28日下午1時34分許 ③110年9月28日下午3時10分許  ①388,260元 ②128,000元 ③353,700元 謝秉儒於110年9月21日上午11時許，假冒衛生福利部人員、新北市政府警察局偵一隊警員林玉婷、偵查隊長陳國良及檢察官林俊廷，撥打電話予劉媖，佯稱劉媖以健保卡申請補助涉嫌洗錢，需先匯款扣押金錢云云，致劉媖陷於錯誤，依指示於左列時間，匯款左列金額至中信帳戶。 ①證人即告訴人丁○於警詢之證述（警一卷第3頁至第9頁） ②國泰世華商業銀行匯出匯款憑證影本、玉山銀行新臺幣匯款申請書影本、郵政跨行匯款申請書影本各1張、臺北地檢署監管科公文影本3張（警一卷第155頁至第157頁、第165頁至第169頁）　 ③中信帳戶開戶及交易明細1份（警一卷第53頁至第59頁） ④幣託帳號開戶資料、新臺幣加值提領明細、虛擬貨幣加值提領明細各1份(警一卷第63頁至第67頁)   2 乙○○ ①110年9月29日下午2時13分許 ②110年9月30日上午11時1分許  ①567,810元 ②312,760元 謝秉儒於110年9月25日不詳時間，假冒健保局人員、新北市政府警察局警員，撥打電話予林秀英，佯稱林秀英以健保卡申請補助涉嫌洗錢，需先匯款扣押金錢云云，致林秀英陷於錯誤，依指示於左列時間，匯款左列金額至中信帳戶。 ①證人即告訴人乙○○於警詢之證述（警一卷第13頁至第15頁） ②郵政跨行匯款申請書2張、臺北地檢署監管科公文影本3張（警一卷第127頁至第129頁、第135頁至第139頁）　 ③中信帳戶開戶及交易明細1份（警一卷第53頁至第59頁） ④幣託帳號開戶資料、新臺幣加值提領明細、虛擬貨幣加值提領明細各1份(警一卷第63頁至第67頁)  3 丙○○ 110年9月30日下午1時25分許 1,040,000元 謝秉儒於110年9月28日晚間10時許，假冒丙○○嬸嬸，撥打電話予丙○○，佯稱需借錢購買房屋云云，致丙○○陷於錯誤，依指示於左列時間，匯款左列金額至中信帳戶。 ①證人即告訴人丙○○於警詢之證述（警二卷第15頁至第17頁） ②郵政跨行匯款申請書1張（警二卷第41頁） ③中信帳戶開戶及交易明細1份（警一卷第53頁至第59頁） ④幣託帳號開戶資料、新臺幣加值提領明細、虛擬貨幣加值提領明細各1份(警一卷第63頁至第67頁)